【裁判字號】    98,上更(一),199
【裁判日期】    990629
【裁判案由】    毒品危害防制條例
【裁判全文】
臺灣高等法院臺中分院刑事判決     98年度上更(一)字第199號
上  訴  人
即  被  告  丁○○
指定辯護人  鞠金蕾律師
上列上訴人因毒品危害防制條例案件，不服臺灣臺中地方法院97
年度訴字第4129號中華民國98年2月23日第一審判決（起訴案號
：臺灣臺中地方法院檢察署97年度偵字第17255號、第18876號）
，提起上訴，本院判決如下：
    主  文
原判決關於販賣第一級毒品予乙○○部分撤銷。
丁○○被訴販賣第一級毒品予乙○○部分無罪。
    理  由
一、公訴意旨略以：丁○○(綽號「意森」)前於民國90年間，因
    竊盜、違反毒品危害防制條例及贓物等案件，經臺灣臺中地
    方法院分別判處有期徒刑1年6月、1年、8月及5月，定應執
    行有期徒刑2年1月確定，甫於96年7月16日執行完畢。詎其
    仍不思悛悔，明知海洛因係屬毒品危害防制條例所管制之第
    一級毒品，竟基於販賣第一級毒品海洛因以牟利之犯意，持
    用行動電話門號0000000000號，作為其販賣第一級毒品海洛
    因之聯絡工具，於96年11月17日凌晨2時30分至40分許，在
    臺中縣梧棲鎮之「東京保齡球館」旁，由乙○○以行動電話
    0000000000號與丁○○之上開行動電話聯絡，販賣第一級毒
    品海洛因予乙○○，得款新台幣（下同）6千元，因認丁○○涉犯毒品危害防制條例第4條第1項之販賣第一級毒品罪嫌
    。
二、公訴意旨指被告丁○○涉有前揭販賣第一級毒品之犯行，無
    非以(一)被告於96年11月17日與乙○○電話通話，談論第一
    級毒品海洛因之買賣價格及見面地點；(二)證人乙○○於警
    詢及偵查中證述，被告於前揭時、地販賣第一級毒品海洛因
    予乙○○；(三)行動電話門號0000000000號之通訊監察譯文
    等為憑據。
三、按犯罪事實應依證據認定之，無證據不得認定其犯罪事實。
    又不能證明被告犯罪者，應諭知無罪之判決，刑事訴訟法第
    154條第2項、第301條第1項分別定有明文。又認定不利於被
    告之事實，須依積極證據，苟積極證據不足為不利於被告事
    實之認定時，即應為有利於被告之認定（最高法院30年上字
    第816號判例參照)。且認定犯罪事實所憑之證據，雖不以直
    接證據為限，間接證據亦包括在內，然而無論直接證據或間
    接證據，其為訴訟上之證明，須於通常一般之人均不致有所
    懷疑，而得確信其為真實之程度者，始得據為有罪之認定，
    倘其證明尚未達到此一程度，而有合理之懷疑存在而無從使
    事實審法院得有罪之確信時，即應由法院為諭知被告無罪之
    判決（最高法院76年臺上字第4986號判例參照）。
四、訊據上訴人即被告(下稱被告)丁○○，堅決否認有販賣毒品
    給乙○○之犯行，辯稱：乙○○於96年11月17日打電話來，
    要我幫忙購買毒品，約定在東京保齡球館那邊見面，甲○○
    開車載我去，見面時，乙○○說要買5千元，我也出5千元，
    因為錢不夠，身上只有3千元，就向甲○○借2千元，共1萬
    元，去向綽號「阿惠」之女子買毒品，買完後回車上，分裝
    1包由乙○○拿走，並非販賣海洛因給乙○○等語。
五、經查：
(一)按偵查犯罪機關依通訊保障及監察法所實施之電話監聽，應
    認監聽所得之通訊內容，始屬調查犯罪所得之證據，其內容
    須藉由錄音設備予以保存，使其真實性足以供審判上檢驗，
    至於實務上依據監聽錄音結果翻譯而成之通訊監察譯文，以
    顯示該監聽錄音內容，為學理上所稱之派生證據，屬於文書
    證據之一種，固有方便證據檢驗之功能，但究非證據本身之
    內容。此於被告或訴訟關係人對其譯文之真實性發生爭執或
    有所懷疑時，法院自應依刑事訴訟法第一百六十五條之一第
    二項規定，勘驗該監聽之錄音帶踐行調查證據之程序，以確
    認該錄音聲音是否為本人，及其內容與通訊監察譯文之記載
    是否相符。故如監聽錄音帶已滅失，或因保存不善而無法顯
    示聲音，而被告或訴訟關係人對監聽譯文復有爭執時，因監
    聽譯文之真實性無法獲得確保，自不得僅憑監聽譯文作為判
    斷之依據(最高法院97年度台上字第6417號判決要旨參照)。
(二)臺灣臺中地方法院檢察署監聽之門號0000000000行動電話，
    於96年11月17日凌晨2時30分17秒許，與門號0000000000行
    動電話間，有如下之通話內容(見警卷第16頁)：
    「B：你現在在何處？
      A：我在梧棲。
      B：我不是欠你2500元對不對。
      A：對。
      B：你再拿一個(毒品)給我。
      A：4500元不行，我算給別人都是6000元或6500元，我這
         樣不行。
      B：我回來也是洗0.5而已。
      A：對Y我拿兩天半錢(毒品)了。
      B：人家向你拿一張(毒品)是不是0.2給人家。
      A：等一下0.5有人嫌嗎？
      B：我都是別人拿了我自己沒有吃，晚上人家來拿5000元(
         毒品)去。
      A：4500元我划不來，都是你在賺，我沒有賺。
      B：肉圓都是這樣，好Y5000元好了，先欠著，你現在拿過
         來。
      A：好阿等一下。
      B：不然你在何處？我過去找你。
      A：東京。
      B：東京保齡球館嗎？
      A：對。」
    被告丁○○嗣於97年7月8日警詢中雖供稱，伊為上開通話之
    A者(見警卷第4頁)，證人乙○○於97年4月11日之警詢中，
    證稱其為上開通話之B者(見警卷第13頁)，並分別於檢察官
    偵查時，就該通話內容有所陳述。惟渠等於警詢之時，距上
    開通話之96年11月17日，已有數月之久，能否清楚記憶，已
    有可疑。據證人即製作通訊監察譯文及警詢筆錄之偵查佐戊○○於本院證稱：通訊監察譯文是根據光碟片翻譯的，警詢
    時有提示譯文內容，但沒有播放錄音光碟等語(見本院卷第
    162頁全面)。則被告丁○○及證人乙○○陳稱渠等為上開通
    話之A者、B者及相關之陳述，均係依據通訊監察譯文之內容
    ，並非播放錄音光碟後聽聞而來。茲被告及其辯護人就前開
    通訊監察譯文均有爭議，並主張無證據能力(見本院卷第135
    頁反面、第163頁反面)。而該通訊監察譯文所依據之錄音光
    碟，經本院向臺中縣警察局調取結果，該局於98年11月3日
    中縣警刑大偵三字第0980073541號函送者，係96年11月27日
    至同年月29 日之錄音光碟(見本院卷第85-86頁)，並無上開
    通話之內容，嗣經該局飭令承辦人員追查，據復「其監聽錄
    音光碟執畢均置放於該大隊偵三隊辦公室保存，惟本案承辦
    人戊○○因人事異動(於97年5月調任豐原分局偵查隊)及偵
    三隊辦公廳舍遷徙整修致部分光碟散失，迄未尋獲，故無法
    提供上述期日內之該監聽光碟。」有臺中縣警察局豐原分局
    99年3月21 日中縣豐警偵字第0990020904號函及所附職務報
    告書可稽( 見本院卷第127-128頁)，並經證人戊○○證述在
    卷(見本院卷第162頁)。從而，本院即無從依刑事訴訟法第
    165條之1第2項規定，勘驗該監聽之錄音光碟踐行調查證據
    之程序，以確認該錄音聲音是否為真正，及通訊監察譯文之
    記載與實際通話內容是否相符。依前揭說明，因上開通訊監
    察譯文之真實性無法獲得確保，自不得遽採該譯文內容作為
    判決之依據。
(三)被告丁○○於警詢中供稱：上開通話後，並沒有完成毒品交
    易(見警卷第4頁)；其於檢察官偵查時亦稱：後來伊跟乙○○有見面，但是沒有東西可以給他(見偵查卷第57頁)；而被
    告嗣於法院歷次審理時，更堅稱未曾販賣毒品海洛因予乙○○。證人乙○○就上開通話內容，先於警詢中證稱：伊通話
    後，至台中縣梧棲鎮東京保齡球館，向綽號「意森」者以6
    千元購得海洛因1小包(見警卷第13頁)；其嗣於檢察官偵查
    時則稱：伊實際拿5千元或6千元給丁○○，已忘了拿多少(
    見偵查卷第12頁)，前後所述尚非一致。而證人乙○○嗣於
    法院審理時更證稱：伊與丁○○是各出5千元，合資去購買
    毒品，並非直接向丁○○買海洛因等語(見第一審卷第90-91
    頁、本院卷第160-161頁)；其所證與被告丁○○之辯解尚稱
    一致，亦與證人甲○○證述各情大致相符(見本院卷第157-1
    59頁)。綜上觀之，被告丁○○除供稱曾有前揭通話之事外
    ，其始終堅稱未有販賣毒品之犯行；至證人乙○○於警詢中
    及檢察官偵查時，所陳通話及買賣毒品各情，皆係依據上開
    通訊監察譯文之內容而來，而該通訊監察譯文不得作為判決
    依據，業如前述，則證人乙○○於警詢及偵查中之陳述，其
    真實性即失憑據。
(四)按施用毒品者所稱其向被告買受毒品之指證，不得作為有罪
    判決之唯一證據，仍須調查其他必要之證據，以察其是否與
    事實相符；良以毒品買受者之指證，有依毒品危害防制條例
    第17條之規定，供出毒品來源而破獲者，獲邀減刑之寬典，
    其憑信性於通常一般人已有所懷疑，縱自形式上觀察，並無
    瑕疵，其真實性仍有待其他必要證據加以補強，以達於通常
    一般人均不致有所懷疑，而得確信施用者之指證為真實者，
    始得為有罪之認定。最高法院此次發回，亦揭示斯旨。本件
    被告丁○○始終否認販賣毒品予乙○○，而證人乙○○於警
    詢及偵查中之指述，亦非一致，且所依憑之通訊監察譯文又
    不得採為證據，此外，復無其他補強證據足以證明乙○○不
    利於被告之證述確與事實相符，即難遽予認定被告丁○○有
    販賣毒品予乙○○之犯行。
六、原審未察，遽予論罪科刑，自有未合。被告不服原判決，提
    起上訴，否認犯罪，其上訴為有理由，應由本院將原判決關
    於販賣第一級毒品予乙○○部分撤銷(被告另被訴販賣第一
    級毒品予A1部分，業經本院前審判決無罪確定)，改為無罪
    之諭知。
據上論斷，應依刑事訴訟法第369條第1項前段、第364條、第301
條第1項，判決如主文。
本案經檢察官丙○○到庭執行職務。
中    華    民    國    99    年    6     月    29    日
            刑事第十一庭  審判長法  官  郭  同  奇
                                法  官  陳  慧  珊
                                法  官  洪  曉  能
以上正本證明與原本無異。
(檢察官得上訴，被告不得上訴)
如不服本判決應於收受送達後十日內向本院提出上訴狀，其未敘
述上訴之理由者並得於提起上訴後十日內向本院補提理由書（均
須按他造當事人之人數附繕本）「切勿逕送上級法院」。
                                書記官  林  明  冬
中    華    民    國    99    年    6     月    29    日

司法院資訊處製作；財團法人民間司法改革基金會備份。
